【裁判字號】    91,自,183
【裁判日期】    920609
【裁判案由】    詐欺
【裁判全文】
臺灣桃園地方法院刑事判決                          九十一年度自字第一八三號
    自  訴  人  乙○○
    被      告  甲○○
右列被告因詐欺案件，經自訴人提起自訴，本院判決如左：
    主  文
甲○○無罪。
    理  由
一、自訴意旨略以：被告甲○○基於意圖為自己不法所有之概括犯意，自民國八十一
    年起至八十五年止，在桃園縣中壢市○○○街二一二項六六號三樓自訴人住處，
    以公司須資金周轉為由，陸續向自訴人借款新台幣（下同）四百萬元，嗣被告交
    付之支票跳票計三、四百萬元，被告即稱在台北縣五股鄉有一山坡地可還債，並
    簽發本票三張（計四百六十萬元）予自訴人用以安撫自訴人，詎被告一再拖延債
    務，拒不清償，自訴人事後查證始知被告並未經營公司而受騙云云。
二、按犯罪事實應依證據認定之，無證據不得推定其犯罪事實。又不能證明被告犯罪
    者，應諭知無罪之判決，刑事訴訟法第一百五十四條、第三百零一條第一項分別
    定有明文。而認定不利於被告之事實，須依積極證據，苟積極證據不足為不利於
    被告事實之認定時，即應為有利於被告之認定，更不必有何有利之證據。又告訴
    人之指訴係以使被告受刑事訴追為目的，是其陳述是否與事實相符，仍應調查其
    他證據以資審認，最高法院著有判例可循（最高法院三十年上字第八一六號、五
    十二年台上字第一三００號判例參照）。另刑法第三百三十九條第一項之詐欺罪
    ，係以行為人於客觀上施用詐術使人陷於錯誤，並於行為之初，即意圖為自己不
    法之所有，為其構成要件。又債務人於債之關係成立後，如有債務不履行之情形
    ，苟無足以證明其債之關係發生時自始故意藉此從事財產犯罪之積極証據，仍不
    得僅以債信違反之客觀事實，推定債務人自始有詐欺取財之犯意。
三、自訴人指稱：被告以公司需資金周轉，向其借款計四百萬元，事後拒不清償之事
    實，固據提出本票影本三紙為證。惟訊據被告甲○○堅決否認有自訴人所指之詐
    欺犯行，辯稱：伊確實有投資「亞太鋁業公司」、佳美鋁業公司，佳美鋁業公司
    是伊女婿邱建雄經營的，伊拿二百萬元借邱建雄周轉，借款時伊是向自訴人說公
    司經營困難，需錢周轉，期間伊也是有借有還，後來二家公司倒閉，才沒辦法還
    錢等語。
四、經查：（一）被告於八十一、八十二年間，確有投資佳美鋁業公司計二、三百萬
    元，然因公司經營不善，於八十三年七月倒閉一情，業據被告供述及證人邱建雄
    證述（見本院九十二年五月五日訊問筆錄第五頁）在卷，復為自訴人所是認（見
    本院九十二年五月五日訊問筆錄第二頁），是被告就此部分借款之原因事實，並
    無施用詐術，至為明灼。（二）雖被告辯稱：其確有投資「亞太鋁業公司」，該
    公司是伊兄方土根（現人在美國）經營的，後來經營不善，方土根說收起來，現
    已找不到公司全名及其他資料等語，然觀之自訴人陳稱：被告是伊母之乾兒子，
    很孝順伊母，人很老實，沒有不良習慣，伊母很疼被告，為了幫助被告，才會借
    款予被告，伊不知道「亞太公司」全名，當時是有借有還，直到八十五年後，被
    告才未還款等語（見本院九十一年十月十五日訊問筆錄第八頁、九十二年五月五
    日訊問筆錄第二頁），足認被告與自訴人於八十五年前之借款債務，大致均有償
    還，彼等間之債信、情誼關係良好，被告應無虛構投資「亞太鋁業公司」之必要
    ，否則焉有借貸往來長達四年，均有還款之理？（三）又被告自八十五年起迄八
    十八年止，仍陸續每月還款約一萬元（其中有三、四個月沒有還錢），八十九年
    以後，被告搬到高雄住，自訴人仍找得到被告等情，亦據自訴人陳述明確（見本
    院九十二年五月二十六日審理筆錄第三、四頁），亦徵被告向自訴人借款之初，
    主觀上若存有不法詐騙之意圖，豈不於借得款項後即行逃逸無蹤，要無可能於借
    款無法清償後，仍如期按月償還債務。綜上所述，被告雖有積欠自訴人債務之情
    形，然其於借款之際，客觀上既不能證明曾施以詐術行為，主觀上亦未見其不法
    意圖，依前揭說明，自不能僅以此債務不履行之狀態，遽以推定其借款時係出自
    詐騙之故意。此外，復查無其他積極之證據，足認被告有自訴人所指之犯行，其
    犯罪即屬不能證明，爰依法諭知無罪之判決。
據上論斷，應依刑事訴訟法第三百四十三條、第三百零一條第一項，判決如主文
中      華      民      國      九十二      年    六    月      九      日
                                臺灣桃園地方法院刑事第一庭
                                    法  官  黃梅淑
右正本證明與原本無異。
如不服本判決，應於判決送達後十日內向本院提出上訴狀( 應附繕本 )，上訴於
臺灣高等法院。
                                    書記官   孫立文
中        華        民        國   九十二   年   六   月    十    日


司法院資訊處製作；財團法人民間司法改革基金會備份。
